臺灣高等法院刑事判決　　　　　　　　 96年度上易字第272號
上　訴　人
即　被　告　甲○○
　　　　　　　　　　現於臺灣臺北監獄執行中
上　訴　人
即　被　告　乙○○
　　　　　　　　　　　樓
上列上訴人因傷害等案件，不服臺灣臺北地方法院95年度易字第
2529號，中華民國95年12月29日第一審判決（起訴案號：臺灣臺
北地方法院檢察署95年度偵字第21063 號），提起上訴，本院判
決如下：
    主  文
上訴駁回。
    事  實
一、甲○○於民國九十三年間因違反毒品危害防制條例案件，經
    台灣台中地方法院判處有期徒刑九月，甫於九十五年三月二
    十七日縮刑期滿執行完畢；乙○○於九十三年間因妨害風化
    案件，經台灣高等法院判處有期徒刑一年二月確定，甫於九
    十五年七月五日假釋出監，並於同月十八日縮刑期滿執行完
    畢。均不知悔改，於九十五年七月二十日下午十四時許，甲○○、乙○○與友人陳金吉三人在台北市中山區○○○路○
    段十二號「西雅圖極品咖啡館」二樓敘舊，甲○○欲至一樓
    洗手間，在樓梯偶遇與甲○○之友人戴子文（未據起訴）有
    債務糾紛之丙○○，甲○○即以手搭丙○○之肩膀強迫丙○○隨其至二樓甲○○之座位，使其行無義務之事，並要求丙○○處理債務問題，甲○○並撥打電話通知戴子文到場，戴
    子文於五分鐘後到場，甲○○、戴子文、乙○○旋共同基於
    傷害之犯意聯絡，由乙○○壓住丙○○之肩膀，戴子文手握
    螺絲起子前端往丙○○頭部插並以螺絲起子柄部敲擊丙○○
    之鼻子，甲○○則以拳頭毆打丙○○之臉部，致丙○○受有
    鼻部出血、頭部挫傷、雙眼邊瘀血等傷害。
二、案經丙○○訴由臺北市政府警察局中山分局報請臺灣臺北地
    方法院檢察署檢察官偵查起訴。
    理  由
一、訊據被告甲○○、乙○○均矢口否認有何傷害犯行，被告甲○○辯稱：「丙○○確實欠別人新台幣（下同）二百萬元在
    戴子文公司被堵到，當時有說隔幾天要拿六十萬元出來，到
    期也不出面，有人找戴子文要人，正好被伊遇到，伊從頭到
    尾都沒有打丙○○，是戴子文打他，洵無共同傷害犯行。」
    云云；被告乙○○辯稱：「當天伊只是要丙○○把財務說清
    楚，伊只是站起來，不清楚究竟手有沒有壓到他，即使有壓
    到他，也是不知情，出於好意，也未出手毆打丙○○，洵無
    共同傷害犯行。」云云。
二、本院查：
（一）告訴人就其遭被告甲○○以手搭肩強迫至二樓，要求處理
      債務問題，甲○○並通知戴子文到場，被告乙○○即壓住
      告訴人肩膀，戴子文手握螺絲起子前端往其頭部插，並以
      螺絲起子柄部敲擊其鼻部，被告甲○○則以拳頭毆打其臉
      部，致其受有鼻部出血、頭部挫傷、雙眼邊瘀血等傷害等
      情迭於警詢、偵查、原審及本院審理時指述不移（詳偵卷
      第八至十頁、第三十頁及原審九十五年十二月二十五日審
      判筆錄、），並提出馬偕紀念醫院甲種、乙種診斷證明書
      各一紙附卷可佐，衡諸告訴人與被告甲○○、乙○○並無
      素怨，實無設詞誣攀之理；況被告乙○○於偵查中以證人
      身分具結後證稱被告甲○○與小戴（經原審提示法務部戶
      役政連結作業系統表予被告甲○○指認後，確認小戴即四
      十八年九月二十九日出生、身分證號碼為Ｚ000000
      000號之戴子文）確均動手毆打告訴人等情（詳偵卷第
      三二頁）相符，足徵告訴人之指述核與事實相符，應堪採
      信。
（二）證人陳金吉雖證稱其原與被告二人在上址喝咖啡，告訴人
      與被告甲○○同上二樓，被告二人與告訴人因財務糾紛同
      坐一桌談論，告訴人先與被告甲○○發生爭吵，之後一名
      身形較胖約四、五十歲之中年男子衝上來，就有人喊不要
      打架，其認為係該名男子毆打告訴人，但其坐位前方有根
      柱子擋住視線，其並未親眼看見被告甲○○或該名身形較
      胖之男子毆打告訴人，亦未看見被告乙○○壓制告訴人等
      語（詳原審九十五年十二月二十五日審判筆錄）。證人陳
      金吉既證稱其並未親見而係聽聞告訴人遭毆打，其所證並
      未看見被告乙○○壓制告訴人肩膀，亦未看見被告甲○○
      、戴子文藉機出手毆打告訴人之證言，均不足為被告乙○○所辯其未壓住告訴人肩膀及被告甲○○所辯其未毆打告
      訴人之證明。
（三）被告乙○○先於警詢及偵查中否認其曾以手壓告訴人肩膀
      ，後於原審審理時即改稱不確定其有無壓到告訴人，其所
      辯前後不一，即有可疑。如證人陳金吉所述，被告甲○○
      既先與告訴人發生爭執，豈有僅在一旁觀看而未出手毆打
      告訴人，其等所辯，均與常情不合，皆不足採。
    綜上所述，被告甲○○先單獨出於強制之犯意，以手搭告訴
    人肩膀之方式強迫告訴人至二樓被告甲○○之座位坐下，嗣
    被告甲○○、乙○○與趕到現場之戴子文三人基於共同傷害
    告訴人之犯意聯絡，由被告乙○○壓住告訴人之肩膀，戴子
    文手握螺絲起子前端往告訴人丙○○頭部插並以螺絲起子柄
    部敲擊丙○○之鼻子，被告甲○○另以拳頭毆打丙○○之臉
    部之事證明確。被告甲○○、乙○○與戴子文共同傷害之犯
    行及被告甲○○強制犯行，均堪以認定。被告甲○○聲請調
    閱案發時上址監視錄影帶，經原審詢問西雅圖極品咖啡館店
    員結果，該店監視錄影保存期限僅二週，本件案發時點係九
    十五年七月二十日，距今已逾二週，自無從調閱，有原審公
    務電話一紙在卷足稽，且本件事證已明，已無另行調查之必
    要，併予說明。
三、原審核被告甲○○、乙○○毆打告訴人之行為，係犯刑法第
    二百七十七條第一項之傷害罪。被告甲○○在上址樓梯間以
    手搭丙○○肩膀方式強迫告訴人至二樓甲○○之座位坐下，
    要求丙○○處理債務之行為，另犯同法第三百零四條之強制
    罪；此部分起訴書雖未敘及，惟為蒞庭檢察官當庭擴張犯罪
    事實，追加刑法第三百零四條強制罪之法條，本院自得併予
    審理，附此說明。被告二人與戴子文之間，基於共同傷害之
    犯意聯絡，由被告乙○○以手壓住告訴人肩膀，戴子文手握
    螺絲起子前端往其頭部插，並以螺絲起子柄部敲擊其鼻部，
    被告甲○○則以拳頭毆打其臉部，而下手實施傷害犯行，均
    為共同正犯。被告甲○○所犯強制及傷害二犯行之間，犯意
    各別，行為互殊，應予分論併罰。被告甲○○前於九十三年
    間因違反毒品危害防制條例案件，經台灣台中地方法院判處
    有期徒刑九月，甫於九十五年三月二十七日縮刑期滿執行完
    畢，被告乙○○前於九十三年間因妨害風化案件，經台灣高
    等法院判處有期徒刑一年二月確定，甫於九十五年七月五日
    假釋出監，並於同月十八日縮刑期滿執行完畢，有台灣高等
    法院被告前案紀錄表各一件在卷可憑，其等分別受有期徒刑
    之執行完畢，五年以內再犯上開有期徒刑以上之罪，為累犯
    ，應均依刑法第四十七條規定，分別加重其刑。爰審酌被告
    甲○○、乙○○之素行、犯罪動機、目的因他人債務問題即
    與告訴人發生口角，進而出手毆傷告訴人，告訴人所受傷勢
    、犯罪後均否認犯行，亦未與告訴人達成和解等一切情狀，
    說明諭知易科罰金之折算標準，被告甲○○部分並定其應執
    行之刑及諭知易科罰金之折算標準。與被告二人共同傷害罪
    之共犯戴子文未據起訴，由檢察官另行偵辦。適用刑法第二
    十八條、第二百七十七條第一項、第三百零四條第一項、第
    四十七條、第四十一條第一項前段、第五十一條第五款，刑
    法施行法第一條之一，判決甲○○以強暴使人行無義務之事
    ，累犯，處有期徒刑參月，如易科罰金，以新臺幣壹仟元折
    算壹日；又共同傷害人之身體，累犯，處有期徒刑肆月，如
    易科罰金，以新臺幣壹仟元折算壹日；應執行有期徒刑陸月
    ，如易科罰金，以新臺幣壹仟元折算壹日。乙○○共同傷害
    人之身體，累犯，處有期徒刑參月，如易科罰金，以新臺幣
    壹仟元折算壹日。其認事用法，核無違誤。上訴意旨，仍執
    陳詞，指摘原判決不當，為無理由，應予駁回。
據上論斷，應依刑事訴訟法第368 條，判決如主文。
本案經檢察官郭啟東到庭執行職務。
中　　華　　民　　國　　96　　年　　5 　　月　　31　　日
　　　　　　　　　刑事第八庭審判長法　官  鄭文肅
　　　　　　　　　　　　　　　    法　官  蔡光治
　　　　　 　 　　　　　　　　　　法　官  陳貽男
以上正本證明與原本無異。
不得上訴。
                                  書記官  王泰元
中　　華　　民　　國　　96　　年　　5 　　月　　31　　日
附錄本案論罪科刑法條全文
中華民國刑法第277條
（普通傷害罪）
傷害人之身體或健康者，處3年以下有期徒刑、拘役或1千元以下
罰金。
犯前項之罪因而致人於死者，處無期徒刑或7年以上有期徒刑；
致重傷者，處3 年以上10年以下有期徒刑。
